最高法院刑事判決　　　　　　九十四年度台上字第六一九九號
　　上　 訴 　人　臺灣高等法院檢察署檢察官
　　上訴人即被告　甲○○
　　　　　　　　　　　　　20.
　　選 任辯護 人　洪菁黛律師
上列上訴人等因被告違反毒品危害防制條例案件，不服台灣高等
法院中華民國九十二年一月十四日第二審判決（九十一年度上訴
字第三八六號，起訴案號：台灣板橋地方法院檢察署八十九年度
偵字第一一三五一、一二一六０號），提起上訴，本院判決如下
：
    主  文
原判決關於販賣第二級毒品部分撤銷，發回台灣高等法院。
其他上訴駁回。
    理  由
一發回部分：
本件原判決以公訴意旨略以：被告甲○○基於販賣第二級毒品安
非他命之概括犯意，先向不詳人士租用台北縣三重市○○街二一
八巷十七號一樓房屋，及在上址對面不遠處向朱永華租用台北縣
三重市○○○街七十二巷三十九號一樓房屋（租用期間自民國八
十八年七月十日起至八十九年七月十日止），做為犯罪之地點，
自八十九年一月間某日起，連續於上述二址，以每次每小包新台
幣（下同）五百元、一千元或一兩一萬八千元不等之價格，多次
販賣第二級毒品安非他命予蘇建源、張永福、紀炳芳、洪崇進及
胡再居等人及其他不特定之人，為警先後於八十九年五月二十四
日十九時五十分許、八十九年六月九日十七時四十分許，分別在
台北縣三重市○○街、分子尾街上址查獲，並於分子尾街上址扣
得第二級毒品安非他命一包（淨重二十一點五五公克，包裝重０
點八九公克）、磅秤一台、噴水器三座、分裝袋封口器二組、分
裝器一組、帳單一張、安非他命殘渣袋三個及吸食器二組，因認
被告涉犯毒品危害防制條例第四條第二項之罪嫌云云。經審理結
果，不能證明被告有販賣第二級毒品犯行，因而撤銷第一審關於
論處被告連續販賣第二級毒品罪刑部分之判決，改判諭知被告無
罪，固非無見。
惟查：(一)、審理事實之法院，本乎發見實質的真實之本旨，就刑
事訴訟法規定應行調查之證據對於案內一切與罪名之成否、論罪
科刑有關之證據，除認為不必要者外，均應詳為調查，然後基於
調查所得之心證，以為判斷之基礎，故證據雖已調查，若尚有其
他必要部分並未調查，即與證據未經調查無異，如遽行判決，仍
有應於審判期日調查之證據未予調查之違法。本件原判決以證人
紀炳芳於警詢時雖證稱：伊於八十九年五月十八日十四時許，在
三重市○○街二一八巷十七號一樓以一千元向被告購得一包安非
他命等語；證人蘇建源於警詢時雖亦證稱：伊於八十九年一月、
二月、三月間，在三重市○○街二一八巷十七號內，先後三次，
每次以五百元向被告購得各一包安非他命等語，但紀炳芳於原審
、蘇建源於偵查、第一審及原審均改稱：伊等均未曾向被告購買
安非他命，在警局是受警員之逼迫為不實之供述等語，因認二人
在警詢中之不利被告之證言為不可採。但上開所謂在警局之供述
係非基於自由意志之證詞云云，是否與事實相符，原審並未予調
查，即率行判決，顯有調查未盡之違法。(二)、審理事實之法院，
對於被告有利及不利之證據，應一律注意，詳為調查，綜合全案
證據資料，本於經驗法則以定其取捨，並將取捨證據及得心證之
理由於判決內詳為說明；倘若僅援引有利於被告之證據而為被告
有利之認定，對於不利被告之證據則未說明不予採信之理由，自
有判決理由不備之違法。本件證人蘇建源於原審雖稱：「（問：
在警察局偵訊時，警察有無對你非法取供？）警察說不講實話就
別想回去。」「是站在旁邊的警察，不是製作筆錄的警察，他先
用手比一下，接著說揍下去就會講實話。」等語，但其又證稱：
「其實是我向『阿慶』購買安非他命，『阿慶』把安非他命寄放
在甲○○那裡，我再向甲○○拿。」、「我是去向甲○○拿毒品
，錢也是交給他，他再轉交給『阿慶』。」、「（共拿）三次」
、「被查獲前一、二個月左右（指被告拿毒品給伊時間）」等語
（見原審卷第一二六、一二七、一二九頁），上開不利被告之證
言與蘇建源在警詢中之供述相符，亦與被告在警詢中所供：伊每
包安非他命賣蘇建源五百元，蘇建源於八十九年二月二十二日及
二十五日向伊買安非他命，伊亦曾經手王國慶賣安非他命予蘇建
源之價款等情大致相符。蘇建源在原審所為不利被告之證詞，得
否與被告在警局之自白互為補強，據以認定被告有販賣安非他命
予蘇建源之犯行，原判決未詳予勾稽說明，亦有未合。(三)、被告
於偵查中供稱：「我是有想賣（指安非他命），但還沒有賣」等
語（見偵字第一一三五一號卷第八十四頁），如果無訛，則其是
否係基於營利目的，而販入安非他命，應負販賣第二級毒品罪，
原審未予審認、說明，亦有調查未盡之違誤。檢察官上訴意旨指
摘原判決上開部分違背法令，尚非全無理由，應認原判決該部分
有發回更審之原因。
二上訴駁回部分（轉讓第二級毒品部分）：
按刑事訴訟法第三百七十七條規定，上訴於第三審法院，非以判
決違背法令為理由，不得為之。是提起第三審上訴，應以原判決
違背法令為理由，係屬法定要件。如果上訴理由狀並未依據卷內
訴訟資料，具體指摘原判決不適用何種法則或如何適用不當，或
所指摘原判決違法情事，顯與法律規定得為第三審上訴理由之違
法情形，不相適合時，均應認其上訴為違背法律上之程式，予以
駁回。本件上訴人即被告甲○○上訴意旨略稱：(一)、依證人洪崇
進於警詢中所述，其係在被告非主動提供安非他命之情形下，擅
取被告屋內桌上之安非他命吸用，從而，被告是否知悉而無反對
之意，攸關被告是否構成轉讓安非他命罪，原判決就此未予說明
，有判決不備理由之違法。(二)、被告是范振華警官之線民，為協
助探知「大胖榮」住址，始免費提供安非他命予胡再居吸食，被
告又無毒品前科，原判決量處有期徒刑一年二月，實屬太重而失
當。(三)、原判決既量處被告有期徒刑一年二月，被告又符合刑法
第七十四條第二款之緩刑條件，原判決未酌情宣告緩刑，復未說
明不宣告緩刑之理由，有判決理由未盡及不適用法則之違法等語
。
惟查證據之取捨與其證明力之判斷以及事實有無之認定，屬事實
審法院之職權，苟其取捨證據與判斷證據證明力並不違背經驗法
則及論理法則，即不容任意指為違法，而執為第三審適法之上訴
理由。本件原審認定被告有原判決所載之連續無償轉讓第二級毒
品安非他命予張永福、胡再居、洪崇進及陳國中施用之犯行，係
依憑被告於第一審已供承於八十九年四、五月間二次免費提供安
非他命予胡再居施用，又於八十九年六月九日免費拿安非他命予
洪崇進、陳國中施用等情不諱，核與胡再居、洪崇進所述情節相
符。洪崇進於警詢及第一審偵、審中並證稱八十九年四月二十日
及之後數日，被告亦先後二次免費提供安非他命予伊施用等情甚
明。又被告曾於八十九年三、四月間，先後五次免費提供安非他
命予張永福施用之事實，已據張永福於偵查及第一審審理時證述
屬實。洪崇進、張永福與被告間均無怨隙，應無誣陷被告之理，
二人所述自堪採信等證據，予以綜合判斷，認被告上開轉讓第二
級毒品犯行，足堪認定。核被告所為，係犯毒品危害防制條例第
八條第二項之罪，並於法定刑內量處其刑，已詳其所憑證據及
認定之理由。並指駁、說明被告否認部分轉讓安非他命犯行，何
以為不足採之理由，所為論斷，均有卷存證據資料可資覆按。從
形式上觀察，並無違背法令之情形存在。查被告於八十九年六月
九日是否係受范振華請託前往台北縣三重市○○○街七十二巷三
十九號探查販賣毒品者之住址，與被告免費提供安非他命予胡再
居等人施用應成立犯罪之事，並不生影響，原判決已予明；洪
崇進所稱之前曾至被告處一次，因有毒品可吸，那一天其亦是到
被告處看有無毒品可吸，是免費吸的；其要找被告要安非他命吸
食時，被告在場，其見桌上有安非他命，乃拿起來施用，當時被
告並無反對等情，即係表示被告已見狀而未阻止、反對洪崇進之
取用安非他命，上訴意旨謂當時被告是否知悉，事實尚欠明瞭云
云，尚有誤會，上訴意旨執上開事項，任意指摘原判決違法，自
非合法之上訴理由。又原判決認第一審判決已審酌被告犯罪之次
數、時間、所生危害、犯罪後態度等一切情狀，而量處被告有期
徒刑一年二月，量刑尚屬允當，而維持第一審上開部分之判決，
此為原審量刑職權之合法行使，不得任意指為違法。又是否諭知
應予緩刑，亦屬法院量刑之職權，不予緩刑亦不須說明其理由，
被告上訴意旨就此職權之合法行使，依憑己見，任意指摘為違法
，亦非適法之上訴理由。衡以首開說明，被告之上訴為違背法律
上之程式，應予駁回。
據上論結，應依刑事訴訟法第三百九十七條、第四百零一條、第
三百九十五條前段，判決如主文。
中　　華　　民　　國　九十四　年　 十一 　月　　十　　日
                      最高法院刑事第十庭
                          審判長法官  陳　正　庸
                                法官  賴　忠　星
                                法官  王　居　財
                                法官  林　開　任
                                法官  林　立　華
      本件正本證明與原本無異
                                      書  記  官
中　　華　　民　　國　九十四　年　 十一 　月　 十五　 日
                                                      Ｌ
